臺灣板橋地方法院刑事判決　　　　　　　96年度訴字第2599號
公　訴　人　臺灣板橋地方法院檢察署檢察官
被　　　告　丙○○
上列被告因偽造文書等案件，經檢察官提起公訴（96年度偵字第
1903號），本院於準備程序進行中，被告就被訴之事實為有罪之
陳述，經告知被告簡式審判程序之旨，並聽取當事人之意見後，
本院合議庭裁定進行簡式審判程序，判決如下：
    主  文
丙○○共同連續行使偽造公文書，足以生損害於公眾及他人，累
犯，處有期徒刑壹年肆月，減為有期徒刑捌月。偽造之丙○○員
工在職證明上之「好田乳業股份有限公司」及偽造之「郭誠實」
印文各貳枚以及偽造之財政部臺灣省北區國稅局93年度綜合所得
稅各類所得資料清單商銀）上偽造之「稅務員曾琦芬」戳章印文
各壹枚均沒收之。
    事  實
一、丙○○前於民國（下同）92年間因違反毒品危害防制條例案
    件，經本院判處有期徒刑4 月確定，並於93年5 月8 日縮刑
    期滿，復於94年間因違反毒品危害防制條例案件，經本院判
    處有期徒刑5 月，如易科罰金以銀元300 元折算1 日確定，
    而於94年11月1 日易科罰金執行完畢。詎仍不知悔改，其明
    知自己並無工作收入，而無法提出符合貸款資格之財力證明
    文件，為求向金融機構取得貸款及信用卡，竟與甲○○及乙○○2 人基於意圖為自己不法所有之概括犯意聯絡，言明如
    貸款新臺幣（下同）300,000 元，鍾、陳2 人可從中得款16
    0,000 元之報酬，而丙○○僅得其中140,000 元，乃先由丙○○提供個人之身分證件，再由甲○○（甲○○所涉犯偽造
    文書等案件現由臺灣桃園地方法院併案審理中）與乙○○（
    乙○○所涉犯偽造文書等案件現由臺灣新竹地方法院審理中
    ）共同偽造具有公文書性質之財政部臺灣省北區國稅局（下
    稱北區國稅局）核發丙○○93年度綜合所得稅各類所得資料
    清單，上載明丙○○領取「好田乳業股份有限公司」（下稱
    好田公司）薪資822,236 元、扣繳稅額34,856元（其上蓋有
    偽造之「稅務員曾琦芬」戳章印文，暨屬私文書性質之好田
    公司所開立丙○○93年度各類所得扣繳暨免扣繳憑單及證明
    丙○○在好田公司任職具有特種文書性質之好田公司在職證
    明書（其上蓋有偽造之「好田乳業股份有限公司」印文及偽
    造之好田乳業股份有限公司負責人「郭誠實」印文）等財力
    證明文件，先於94年8 月25日，在臺南市○○路52號，將上
    揭偽造之財力證明文件，持向安泰商業銀行信貸行銷部臺南
    分部（下稱安泰銀行），申請信用貸款300,000 元，致使安
    泰銀行誤信丙○○確於好田公司任職債信良好而核撥上開款
    項；又於94年10月11日，在桃園縣桃園市○○路○ 段301 號
    ，將上揭偽造之財力證明文件，持向新竹商業銀行桃園分行
    （下稱新竹商銀），申請信用貸款300,000 元及信用卡1 張
    ，致使新竹商銀亦誤信丙○○債信良好因而核撥上開款項及
    信用卡1 張，足以生損害於北區國稅局及好田公司以及安泰
    銀行（起訴書誤載為富邦銀行）、新竹商銀對於客戶信用評
    估之正確性。
二、案經新竹市警察局移送臺灣新竹地方法院檢察署檢察官呈請
    臺灣高等法院檢察署檢察長核轉臺灣板橋地方法院檢察署檢
    察官偵查起訴。
    理  由
一、按除被告所犯為死刑、無期徒刑、最輕本刑為三年以上有期
    徒刑之罪或高等法院管轄第一審案件者外，於第一次審判期
    日前之準備程序進行中，被告先就被訴事實為有罪之陳述時
    ，審判長得告知被告簡式審判程序之旨，並聽取當事人、代
    理人、辯護人及輔佐人之意見後，裁定進行簡式審判程序，
    刑事訴訟法第273 條之1 第1 項定有明文。經核本件被告丙○○所犯係死刑、無期徒刑、最輕本刑為三年以上有期徒刑
    以外之罪，其於準備程序中就被訴事實為有罪之陳述，經法
    官告知簡式審判程序之旨，並聽取公訴人、被告之意見後，
    本院爰依首揭規定，合議裁定由受命法官獨任進行簡式審判
    程序，合先敘明。
二、上揭事實，業據被告丙○○於本院準備程序及審理時坦承不
    諱，並經共同被告鍾陳、乙○○分別於警詢及偵查中之供述
    明確，復有證人即安泰銀行消費金融調查襄理劉傳智與新竹
    商銀信用卡專員朱榮春分別於警詢中證述屬實，此外並有安
    泰銀行信用貸款申請書、新竹商銀貸款申請書及信用卡申請
    書、偽造之北國稅局核發丙○○93年度綜合所得稅各類所得
    資料清單、好田公司開立丙○○93年度各類所得扣繳暨免扣
    繳憑單及在職證明書附卷可稽（見臺灣新竹地方法院檢察署
    95年度偵字第4039號偵查卷第39頁至第61頁）。是被告之自
    白與事實相符，堪予採信。本案罪證明確，被告犯行洵堪認
    定。
三、新舊法比較：
  (一)按修正後刑法第2 條第1 項暨第35條之規定，係規範行為
      後法律變更所生新舊法比較適用之準據法暨刑之重輕之基
      本原則，於新法施行後，應適用新法第2 條第1 項及第35
      條之規定；比較新舊法時，亦應就罪刑有關之共犯、未遂
      犯、想像競合犯、牽連犯、連續犯、結合犯，以及累犯加
      重、自首減輕暨其他法定加減原因（如身分加減）與加減
      例等一切情形，綜其全部罪刑之結果而為比較並整體適用
      ，不能割裂而分別適用有利益之條文（最高法院95年第8
      次刑庭會議決議及27上字第2615號判例參照）。
 (二)查被告行為後，罰金刑之計算單位及處罰、共同正犯、連續
     犯、牽連犯之規定，均有修正：
     １、罰金刑之計算單位及處罰部分：
        刑法第33條第5 款業於94年2 月2 日修正公布，並自95
        年7 月1 日起施行；修正前刑法第33條第5 款規定「罰
        金：1 元以上。」再依罰金罰鍰提高標準條例第1 條提
        高10倍為銀元10元即新臺幣30元以上；修正後刑法第33
        條第5 款規定「罰金：新臺幣1,000 元以上，以百元計
        算之。」。另95年6 月14日修正公布刑法施行法第1 條
        之1 規定：「中華民國94年1 月7 日刑法修正施行後，
        刑法分則編所定罰金之貨幣單位為新臺幣。94年1 月7
        日刑法修正時，刑法分則編未修正之條文定有罰金者，
        自94年1 月7 日刑法修正施行後，就其所定數額提高為
        30倍。但72年6 月26日至94年1 月7 日新增或修正之條
        文，就其所定數額提高為3 倍。」現行刑法中，有關於
        罰金刑之計算單位及處罰之規定已有修正，自屬法律變
        更。
    ２、共同正犯、牽連犯及連續犯部分：
        刑法第28條共同正犯及第55條牽連犯之規定，業已於94
        年1 月7 日修正，並於94年2 月2 日公布，95年7 月1
        日施行；前者，由二人以上共同「實施」犯罪之行為，
        修正為共同「實行」犯罪之行為，排除預備犯及陰謀犯
        之處罰；後者，則刪除第55條後段關於「犯一罪而其方
        法或結果之行為犯他罪名者，從一重處斷。」牽連犯之
        規定；另刑法第56條連續犯之規定同亦刪除之。後2 者
        修正均已影響行為人所犯罪數，自屬刑法第2 條之法律
        變更。
 (三)比較上開各該修正前、後之規定，罰金刑之最低度業已提
     高至新臺幣1,000 元，較被告行為時之新臺幣30元不利；
     另被告所犯之罪（詳下述），依修正前刑法第55、56條規
     定，應論以一罪且從一重處斷，此顯較修正後需論以數罪
     併罰之規定有利；故經綜合比較且整體適用法律之結果，
     應依修正後刑法第2 條第1 項前段規定，適用上開較有利
     於被告之行為時法。
 (四)另刑法第28條共同正犯之規定雖亦有上述修正，然被告所
     為，無論依修正前或後之規定，均與丙○○構成共同正犯
     ，新舊法之修正內容，對被告並無「有利或不利」之影響
     ，即無比較適用之問題，此並非刑法第2 條所稱之「法律
     變更」，應逕行適用裁判時之新法（最高法院95年度台上
     字第5589、5599、5669號等判決意旨參照），附此敘明。
四、核被告所為，係犯刑法第216 條、第210 條、第211 條、第
    212 條之行使偽造私文書罪、行使偽造公文書罪、行使偽造
    特種文書罪及第339 條第1 項之詐欺取財等罪。又被告於偽
    造上開各該文書後復持以行使，其偽造之低度行為應為行使
    之高度行為所吸收；均不另論罪。又被告與甲○○、乙○○
    間就上開之罪，均有犯意聯絡及行為分擔，為共同正犯。被
    告先後2 次行使偽造公文書、行使偽造私文書、行使偽造特
    種文書及詐欺取財行為，皆時間緊接，且所犯均係構成要件
    相同之罪，顯各係基於概括犯意反覆為之，均應依修正前刑
    法第56條規定，皆各以一罪論，並各依法加重其刑。再其所
    犯連續行使偽造私文書罪、連續行使偽造公文書罪、連續行
    使偽造特種文書罪及連續詐欺取財罪，有方法、目的之牽連
    關係，應依修正前刑法第55條規定，從一重論以連續行使偽
    造公文書罪。末查；被告前於92年間因違反毒品危害防制條
    例案件，經本院判處有期徒刑4 月確定，並於93年5 月8 日
    縮刑期滿，此有臺灣高等法院被告前案紀錄表在卷可徵。其
    於有期徒刑執行完畢後五年內再犯有期徒刑以上刑之本罪，
    為累犯，應依法遞加重其刑。爰審酌被告貪圖不勞而獲，以
    非法方式向銀行申貸或申辦現金卡，致銀行受有損失，惟犯
    後終能坦承全部犯行，態度尚可，暨其素行、生活狀況、犯
    罪之動機、目的、手段、詐得金錢多寡等一切情狀，量處如
    主文所示之刑，以資懲儆。又被告犯罪時間在96年4 月24日
    以前，合於中華民國九十六年罪犯減刑條例第2 條第1 項第
    3 款之規定，減其宣告刑二分之一。
五、偽造之丙○○員工在職證明上（已分別交付安泰銀行、新竹
    商銀）「好田乳業股份有限公司」及偽造之「郭誠實」印文
    各2 枚以及偽造之財政部臺灣省北區國稅局93年度綜合所得
    稅各類所得資料清單（已交付安泰銀行、新竹商銀）上偽造
    之「稅務員曾琦芬」戳章印文各1 枚，不問是否屬於被告所
    有，均應依刑法第219條規定宣告沒收之。
據上論斷，應依刑事訴訟法第273 條之1 第1 項、第299 條第1
項前段，修正後刑法第2 條第1 項前段、第28條、刑法第216 條
、第211 條、第210 條、第212 條、第339 條第1 項、第219 條
，修正前刑法第55條、第56條，刑法施行法第1 條之1 第1 項、
第2 項前段，中華民國九十六年罪犯減刑條例第2 條第1 項第3
款、第7條，判決如主文。
本案經檢察官吳文正到庭執行職務
中　　華　　民　　國　　96　　年　　12　　月　　31　　日
                   刑事第五庭  法　官　 潘  長  生
以上正本證明與原本無異。
如不服本判決，應於判決送達後10日內敘明理由向本院提出上訴
狀（應附繕本），上訴於臺灣高等法院。
　　　　　　　　　　　　　　  　書記官　彭  麗  紅
中　　華　　民　　國　　96　　年　　12　　月　　31　　日
附錄本案論罪科刑之法條：
中華民國刑法第210條
（偽造變造私文書罪）
偽造、變造私文書，足以生損害於公眾或他人者，處5 年以下有
期徒刑。
中華民國刑法第211條
（偽造變造公文書罪）
偽造、變造公文書，足以生損害於公眾或他人者，處1 年以上7
年以下有期徒刑。
中華民國刑法第212條
（偽造變造特種文書罪）
偽造、變造護照、旅券、免許證、特許證及關於品行、能力服務
或其他相類之證書、介紹書，足以生損害於公眾或他人者，處1
年以下有期徒刑、拘役或3 百元以下罰金。
中華民國刑法第216條
（行使偽造變造或登載不實之文書罪）
行使第210 條至第215 條之文書者，依偽造、變造文書或登載不
實事項或使登載不實事項之規定處斷。
中華民國刑法第339條
（普通詐欺罪）
意圖為自己或第三人不法之所有，以詐術使人將本人或第三人之
物交付者，處5 年以下有期徒刑、拘役或科或併科1 千元以下罰
金。
以前項方法得財產上不法之利益或使第三人得之者，亦同。
前二項之未遂犯罰之。
